臺灣嘉義地方法院刑事判決　　　　　　　 93年度訴字第435號
公　訴　人　臺灣嘉義地方法院檢察署檢察官
被　　　告　辛○○
指定辯護人　黃文力律師
上列被告因行使偽造貨幣案件，經檢察官提起公訴（93年度偵字
第1961號），本院判決如下：
    主  文
辛○○共同連續行使偽造之通用紙幣，處有期徒刑肆年陸月。扣
案如附表所示之偽造新版新臺幣壹仟圓紙鈔貳拾肆張均沒收。
    事  實
一、辛○○與乙○○、甲○○（乙○○另行審結，甲○○業據判
    處罪刑確定在案，）共同基於行使偽造通用紙幣之概括犯意
    聯絡，三人謀議藉由乙○○所提供之偽造新版新臺幣（下同
    ）壹仟圓紙鈔（下或簡稱偽造仟圓紙鈔、偽﹝假﹞鈔）矇混
    冒充為真鈔使用，向不知情之商家購物找零，以此方式詐取
    財物及真正鈔幣牟利。民國93年3月26日下午近9時，辛○○
    與甲○○自嘉義市○○路乙○○租居處，搭乘由乙○○所駕
    駛之車牌號碼GR-6609號自用小客車外出（同車內尚有乘客
    壬○○，業經檢察官以犯罪嫌疑不足而為不起訴處分確定）
    ，三人伺機欲以前揭手法行使偽鈔而詐取財物及真正鈔幣：
    (1)、當日下午9時許，車行至嘉義縣太保市○○路○段144之2
    號「平安文具店」時，辛○○與乙○○推由甲○○下車持如
    附表編號1.所示之偽造仟圓紙鈔1張，以偽作真交付與該店
    家丁○○而行使，作為購買價值80元鉛筆盒1個之價金，經
    丁○○先找零900元，而甲○○因心虛，未待更找零20元即
    行離去；(2)稍後，即當日下午9時15分許，辛○○等三人復
    至同縣太保市○○路○段31之1號「順發金香舖」，同推由甲○○下車持如附表編號2.所示之偽造仟圓紙鈔中之1張，以
    偽作真交付與該店家庚○○而行使，作為購買價值100元香
    環1盒之價金，經庚○○找零900元後離去。當晚下午9時24
    分許，辛○○一行人途經同縣太保市○○路○段嘉太工業區
    路口時適遇警攔檢，為警在乙○○身上起獲扣得如附表編號
    2.至17.所示之偽造仟圓紙鈔21張；在壬○○身上起獲扣得
    辛○○見警查緝所藏塞如附表編號18.所示之偽造仟圓紙鈔1
    張，復循線查獲上情，並扣得前揭業已行使之偽造仟圓紙鈔
    2張。
二、案經嘉義縣警察局水上分局報請臺灣嘉義地方法院檢察署檢
    察官偵查起訴。
    理  由
一、訊據被告辛○○矢口否認犯行，併其辯護意旨辯稱：當時伊
    因嗑藥，上車後都在睡覺，不知甲○○持偽鈔下車購物，伊
    等係為購買毒品而外出；警方要求伊等協調出一人來擔罪，
    並說伊（楊偉崙）無前科，解送檢察署後可以交保，伊因毒
    癮發作，在意識不清之狀況下而承認犯罪，但扣案物品均非
    自伊身上所起獲，從監聽乙○○電話通訊之紀錄，亦可知伊
    係替乙○○、甲○○等人擔罪云云。
二、本件公訴人除舉扣案物證及其他書證為證外，關於供述證據
    ，並援引證人即共同被告壬○○之警詢、偵訊供述，以及被
    害人丁○○、庚○○之警詢、偵訊供述，作為認定被告辛○○涉犯行使偽造通用紙幣罪嫌之論據。關於共同被告壬○○
    之警詢、偵訊供述部分，辯護人抗辯此乃被告以外之人於審
    判外之言詞陳述，因以爭執否定其證據能力；至於被害人丁○○、庚○○之警詢、偵訊供述部分，則同意充作認定事實
    之基礎。就上開各項供述之證據能力，本院判斷如下（最高
    法院93年度台上字第5964號、94年度台上字第2532、3728、
    4438號、94年度台非字第208號等判決；司法院釋字第582、
    592號解釋參照）：
 (一)
  (1)按刑事訴訟法第159條之1第2項固規定「被告以外之人於偵
    查中向檢察官所為之陳述，除顯有不可信之情況者外，得為
    證據」，惟人證係以證人之陳述為證據資料，為擔保其陳述
    之真實性，除有刑事訴訟法第186條第1項所定不得令具結之
    情形者外，均應依法具結。同法第158條之3規定：「證人、
    鑑定人依法應具結而未具結者，其證言或鑑定意見，不得作
    為證據」，其立法理由乃在擔保該證言或鑑定意見，係據實
    陳述或公正誠實之可信性。故未依法具結者，依證據絕對排
    除法則，當然無證據能力不得作為證據，且不得因當事人於
    審判程序之同意，或於法院調查證據時知有不得為證據之情
    形而未於言詞辯論終結前聲明異議，逕認未經具結之證言或
    鑑定意見亦得作為證據。
  (2)審理中對於犯罪事實之調查，屬於嚴格證明之範圍，須依法
    定證據種類並踐行法定調查程序，始得採為裁判之基礎。而
    現行刑事訴訟法所設之法定證據方法祇列舉人證（第175條
    以下）、鑑定（第197條以下）、證物（﹝含物證與書證﹞
    第164條、第165條及第165條之1）及勘驗（第212條以下）
    等。是以，告訴人乃從發動偵查程序觀點而來之角色，並非
    法定獨立之證據方法，被害人無論是否提出告訴而為告訴人
    ，就其親身經歷之事實陳述時，應踐行訊問證人之調查證據
    程序，亦即須經具結，其陳述始具證據能力。其次，共同被
    告對於其他共同被告之案件而言，為被告以外之第三人，本
    質上屬於證人，同法第287條之2亦明定「法院就被告本人之
    案件調查共同被告時，該共同被告準用有關人證之規定」，
    故為確保被告對證人之詰問權，證人於偵查中或審判中，應
    依法定程序到場具結陳述，並接受被告之詰問，其陳述始得
    作為認定被告犯罪事實之判斷依據。
  (3)刑事訴訟法第159條之2規定「被告以外之人於檢察事務官、
    司法警察官或司法警察調查中所為之陳述，與審判中不符時
    ，其先前審判外之陳述具有較可信之特別情況，且為證明犯
    罪事實存否所必要者，得為證據」，係指被告以外之人於審
    判中，以證人身分（指具證人適格之人，包括共同被告、共
    犯及被害人）依法定程序，到場具結陳述，並接受被告之詰
    問，而其陳述與先前在檢察事務官、司法警察官或司法警察
    調查中所為之陳述不符時而言。如被告以外之人未於審判中
    ，以證人身分依法定程序，到場具結陳述，並接受被告之詰
    問，其於檢察事務官、司法警察官或司法警察調查中所為之
    陳述，縱具有特別可信之情況，且為證明犯罪事實存否所必
    要者，仍不符上開規定，不得依該規定採為斷罪證據。又該
    條所設「具有較可信之特別情況」之條件，係屬證據能力之
    規定，非屬證明力之問題，承審法院應依審判中及審判外各
    陳述外部附隨之環境或條件，比較前後之陳述，並於判決理
    由內詳述其採用先前不一致陳述之心證理由，始為適法。
  (4)所謂傳聞證據，係指審判外所為之陳述或所發生之敘述性動
    作，經提出於法庭用來證明該敘述事項之真實性之證據，原
    則上不具容許性，刑事訴訟法第159條之1第2項、第159條之
    2，就被告以外之人審判外（偵查中）之陳述，分別二者：
    I. 向偵查主體機關（檢察官）所為之陳述；II. 向偵查輔
    助機關（檢察事務官、司法警察官或司法警察）所為之陳述
    ，設有證據能力之相關規定。至於在法庭上提出證人先前在
    審判外所為自我矛盾之相異陳述，俾減低其法庭上證言之證
    明力者，稱為彈劾證據，此種用來爭執證人法庭上證言證明
    力之審判外陳述，並非充作認定犯罪事實之依據，則非傳聞
    證據。
 (二) 本件共犯壬○○警詢時關於不利被告辛○○涉案情節之供述
    之證據能力，應依刑事訴訟法第159條之2規定為判斷準據，
    且共犯壬○○於審判中提解到庭，經踐行法定程序命以證人
    身分具結陳述，並接受詰問，其審判中之證言與警詢時之陳
    述不符，警詢供述是否得作為認定事實之基礎，關鍵在於是
    否「具有較可信之特別情況﹝可信性﹞」且「為證明犯罪事
    實存否所必要﹝必要性﹞」（詳下述）。至於共犯壬○○在
    偵查中，於93年3月27日應檢察官偵訊所為不利被告辛○○
    之供述，揆諸筆錄記載及遍查全卷並無證人結文附卷（見偵
    卷第12頁至第14頁），顯係未經命具結所作之供述，參照前
    開說明，不具證據能力。
 (三) 被害人丁○○、庚○○於93年5月27日應檢察官偵訊所為之
    供述，揆諸筆錄記載及查無證人結文附卷（見偵卷第78頁至
    第81頁），均顯係未經命具結所作之供述，不因被告與辯護
    人於審判程序之同意而具證據能力。至於被害人丁○○、庚○○之警詢供述，因經被告與辯護人於審判程序之同意，依
    刑事訴訟法第159條之5第1項規定，得採為認定事實之基礎
    。
三、經查：
 (一) 共犯壬○○就攸關被告辛○○涉案情節之歷來供述如下：
  (1)共犯壬○○初於93年3月26日夜間遭逮捕時冒名「蔡欣怡」
    ，在明知被告辛○○亦謊報身分冒名「楊偉崙」之情況下，
    先後於警詢及偵訊時，就自其腰際所起獲之偽造仟圓紙鈔之
    由來與用途，明確供陳係「『楊偉崙』用來購物」的等語（
    見警卷第10頁背面及第11頁）；於解送檢察官偵訊時，再度
    詳陳「扣案之偽鈔是『楊偉崙』、乙○○及甲○○的，其中
    有1張偽鈔是從我身上搜出來的」、「（為何警方會在妳身
    上查到1張仟圓偽鈔？）那張仟圓偽鈔本來在『楊偉崙』口
    袋裡，我知道是偽鈔，當時警察來時我很緊張，我趕緊把那
    張仟圓偽鈔藏在褲頭裡」、「（妳怎麼知道在『楊偉崙』口
    袋裡面的仟圓是偽鈔？）警察要前來查看時，『楊偉崙』跟
    我說他身上有1張仟圓的偽鈔，叫我藏起來」等語（見臺灣
    嘉義地方法院檢察署93年度偵字第1961號卷第13頁及第14頁
    ）。
  (2)迨本院審理時，命共犯壬○○以證人身分具結陳述並接受詰
    問，其初係翻異前詞結證稱：「（妳身上怎會有偽鈔？）﹝
    遲疑、欲言又止﹞那是跟他們拿的，『他們』是指甲○○」
    云云（見審(二)卷第138頁）。嗣經提示其先前偵查中之警詢
    及偵訊供述加以質疑彈劾，其始復供稱「（警察在妳身上查
    到1張假鈔？）是的，那張假鈔是向辛○○拿的」、「（警
    察攔查的時候，妳說辛○○交給你1張假鈔，並叫妳藏起來
    ，有何意見？）太久我已經忘記了，我之前確實是這麼講」
    、「（當時所說的楊偉崙就是被告辛○○？）是的」、「（
    辛○○為何要把仟圓假鈔塞給你？）怕被警察查獲」、「（
    既怕被警查獲塞給妳，那是否表示他知道那是假鈔？）﹝點
    頭﹞（按為敘述性之動作，下同）」、「（妳知道妳這麼講
    會對辛○○不利嗎？）﹝點頭﹞」、「（那妳為何還這麼講
    ？）﹝久久未答﹞」等語（見審(二)卷第144頁至第145頁）。
  (3)共犯壬○○警詢供述涉及被告辛○○之本案事實，與審判中
    初始之證言歧異，核屬刑事訴訟法第159條之2所定「被告以
    外之人於司法警察調查中所為之（審判外）陳述，與審判中
    不符」之情形。本院認證人壬○○從案發迄今，包括質諸審
    理中之證言何故迥異於警詢供述時，均未曾指責警方調查取
    供過程有使用任何不正方法之瑕疵，甚而於審理中終肯認其
    警詢所供述之內容正確無誤，業如前述，足見其警詢供述乃
    出於完全之自主意識，並無不當之外力干預。又證人壬○○
    之警詢筆錄係緊接於案發查獲後所製作，屬知覺事實發生後
    隨即所作之陳述，顯無記憶歷久模糊之瑕疵，且其於審理中
    作證，一度翻異警詢供述，矯稱其身上所查獲之偽鈔係來自
    於共同被告甲○○，此不唯與自身曾為之供述衝突，復與共
    同被告甲○○從來未曾供承，甚而明確否認交藏該偽鈔與壬○○之情不符（見審(一)卷第118頁；審(三)卷第35頁）。證人
    壬○○與被告辛○○感情和睦，藉由直接審理觀察其作證陳
    述之態度、表情與肢體動作之變化，其曲意迴護被告辛○○
    之心理，溢於言表，予人強烈而鮮明之印象，在在可見證人
    壬○○並無構陷被告辛○○之動機與作為，其警詢供述虛偽
    之危險性極微，顯具有可信之特別情況。而證人壬○○警詢
    時關於其身上遭查獲偽鈔1張之來源一節，乃親身見聞之人
    ，攸關被告辛○○於本案犯行當中，是否僅止於單純知情且
    偶然在場而毫無共同行使偽造通用紙幣之犯意聯絡，此一待
    證事實之調查認定，係為證明本件犯罪事實存否所必要之證
    據資料，自得為據以判斷之基礎。
  (4)衡諸常情，證人壬○○驟遭警方逮捕詢問，諒不及權衡利害
    思索掩飾之道，其謂身上所查獲之偽鈔，係被告辛○○所藏
    塞一事，參酌當時之外在環境，足認係自主意識下之供述，
    已有相當之可信性保證。況且證人壬○○於審理中所為有利
    被告辛○○之證言，一執其先前相異之陳述加以彈劾，旋即
    返稱同警詢供述，或者語塞未答，卻未見在場之被告辛○○
    加以駁斥，僅泛稱「請證人壬○○就獲案以來之過程詳細陳
    述，其他無意見」云云（見審(二)卷第146頁），嗣於更新審
    理期日亦僅謂「事實上證人壬○○根本就不知道那是何人的
    偽鈔」云云（見審(四)卷第39頁），益徵證人壬○○該等有利
    被告辛○○之證言不實。兩相參照，證人壬○○前揭所為不
    利被告辛○○之證言，洵然較諸翻異迴護者可採，於查無證
    人壬○○事後所更異有利被告辛○○之詞與事實契合，或其
    不利被告辛○○之供述虛偽之情況下，自不得任意捨棄而不
    採，妄作對被告辛○○有利之認定。證人壬○○身上遭查獲
    之偽鈔1張，係被告辛○○突見警查緝所交付藏塞者，殆無
    疑義。
 (二) 按刑事訴訟法第159條之1規定「被告以外之人於審判外向法
    官所為之陳述，得為證據」。關於共同被告乙○○自身涉案
    是否與人共犯之疑義，涉及被告辛○○，共同被告乙○○嗣
    復經依法定程序命到場具結作證陳述並接受詰問，其初於本
    院行準備程序時供稱「（辛○○說他之前就知道你們使用假
    鈔的事情，你有何意見？）如果辛○○向我索討假鈔，我就
    會給他假鈔」、「（他向妳索討假鈔何用？）要用」、「（
    是否要當作真鈔使用？）是的」、「（你如何拿假鈔給辛○○？）他拿我的假鈔去買奶粉，買來的奶粉給我，找的錢他
    們就拿去，包括甲○○也是這樣」、「甲○○使用假鈔的時
    候，辛○○是否知悉？）辛○○應該心裡有數，知道甲○○
    拿假鈔要去買東西」、「辛○○當天在車上，確實也知道甲○○下車去行使偽鈔，因為當天甲○○用完假鈔再回到車上
    的時候，我有問甲○○是否下去洗錢，辛○○有聽到」等語
    綦詳（見審(二)卷第6頁至第7頁；審(三)卷第77頁）。此核與證
    人即共同被告甲○○結證稱「伊不知道被告辛○○是否知道
    伊拿偽鈔去買東西，但是被告辛○○知道伊下車去買東西」
    等語（見審(二)卷第130頁）一致，洵非虛妄，被告辛○○徒
    以不知情置辯，已難憑採。何況，證人乙○○事後翻異己言
    ，否認曾為不利被告辛○○之供述，矯稱其前揭所指之對象
    乃共同被告甲○○，並就本院之深入質疑，避重就輕謂：被
    告辛○○僅係有在講﹝按指以偽鈔購買奶粉詐取真鈔﹞，可
    是沒有買云云（見審(二)卷第121頁、第127頁），其刻意袒護
    被告辛○○之情，彰彰甚明。參酌證人乙○○與被告辛○○
    素無怨隙之情，甚而矯詞為其脫罪以觀，其自不可能加以誣
    攀陷構。證人乙○○前後歧異之供述，對照證人壬○○之供
    述，彼此勾稽，認證人乙○○所為不利於被告辛○○之供詞
    ，顯為真實而可採信。
 (三) 被告辛○○自陳係於案發當日下午近9時始搭乘證人乙○○
    車輛出門（見審(四)卷第37頁），對照被害人丁○○、庚○○
    所述證人甲○○下手實施行使偽鈔詐取財物找零之時點，分
    別約為當日下午9時許、9時15分許；警詢及搜索扣押筆錄顯
    示被告辛○○等人乃於當日下午9時24分即遭警查獲。再參
    酌證人甲○○明確結證稱：本件之所以購買鉛筆盒及香環，
    本就係刻意要洗錢﹝按指行使偽鈔詐取財物及真鈔﹞等語（
    見審(二)卷第135頁），此適與被告辛○○等一行人，甫出嘉
    義市區不久，在往北港途中之太保地區，即由證人甲○○接
    連二度下車購置非立即需用之低價物品之情呼應。關於被告
    辛○○、乙○○、甲○○等一行人此番外出之目的為何？被
    告乙○○固附和被告辛○○，謂欲往雲林北港購買毒品之說
    詞。然共同被告乙○○作證初時卻係謂「找蔡美月﹝音﹞聊
    天而已」、「我們﹝按指被告辛○○與乙○○、壬○○﹞本
    來就是要去用討的，就是我們去聊天，她會請我們」、「當
    天主要是我要去北港找朋友聊天，不是被告辛○○要去買毒
    品」、「因為甲○○知道北港的路，所以甲○○也去，因為
    我不曉得路，所以帶著甲○○報路」等語（見審(二)卷第113
    頁、第115頁、第116頁、第117頁、第119頁）；而共同被告
    甲○○前於認罪初時，在未作對被告辛○○不利指證之情況
    下，卻謂此行之目的是「要去北港拜拜並買毒品」云云（見
    審(一)卷第117頁；審(三)卷第37頁），然此卻為被告辛○○所
    一部否認謂「當時已經那麼晚了，我不可能去北港拜拜」等
    語（見審(一)卷第180頁）。揆諸共同被告乙○○案發當時遭
    查獲持有之海洛因尚有毛重0. 4公克之多，並非施用告罄，
    共同被告乙○○此行外出，並帶同共同被告甲○○辨識路徑
    ，被告辛○○一行人等相偕外出，共同被告乙○○謂：本欲
    找友人聊天或購買毒品云云，未言及拜拜；共同被告甲○○
    提及要去北港拜拜，被告辛○○卻加以否定，謂不可能去拜
    拜云云。綜據上開被告辛○○、乙○○、甲○○等人針對相
    互邀約共同外出所為何事之供述，彼此迥異而分歧，渠等所
    陳之事由，顯俱係臨訟所杜撰，以致互有出入。縱被告辛○○案發當時身上攜有現款，然難信其所陳係為購買毒品而搭
    乘共同被告乙○○車輛之情詞屬實，無礙其與共同被告乙○○、甲○○等人共同搭車外出目的在於伺機行使偽鈔之認定
    。
 (四) 經本院當庭勘驗合法監聽證人乙○○0000000000號行動電話
    所得之通訊錄音光碟：本件案發前一日即93年3月25日上午7
    時16分許，證人乙○○撥打電話予被告辛○○，其對話內容
    詳為──「《呂》小漢仔，你要跟「阿典（展）」﹝按即戊○○，因觸犯行使偽造之通用紙幣罪，遭判處罪刑確定﹞他
    們作伙去喔？」；「《廖》對啊！怎麼了？」；「《呂》啊
    一台車5個人的呢！按捺咁好。」；「《廖》我不知道啊，
    他們說要去阿里山。」；「《呂》阿里山那裡哪有可用的？
    」；「《廖》我不知道捺！他們講要去阿里山一些鄉下地方
    ，我看這麼早……。」；「《呂》你們就要小心一點，一台
    車5個人去用那些，實在不……，較危險，5個人等來等去，
    你們就要小心一點，打電話跟他們講。」；「《廖》好啊！
    好。」。被告辛○○初於本院調查僅提示通訊監察書面譯文
    時，否認其為該對話之男子，諉稱係案外人綽號「阿典（展
    ）」者借用其電話云云（見審(一)卷第124頁、第180頁），嗣
    經調取原始通訊錄音光碟播放後，始坦承確為其與證人乙○○間之對話，然就渠等對話內容可高度疑係攸關行使偽鈔之
    不法情事一節，經給予其辯解之機會，其與證人乙○○未保
    持緘默，卻俱未能為其他非不法情形合理之說明與解釋，分
    別徒以業已忘記，或應係開車小心，或概不關心綽號「阿典
    （展）」等人究竟要用什麼，祇負責搭載前往云云搪塞（見
    審(二)卷第6頁、第122頁、第127頁至第128頁；審(四)卷第37頁
    ），自無從為被告辛○○有利之認定。參照被告辛○○迭次
    坦言其早知證人乙○○、甲○○等人有行使偽鈔之不法行徑
    之供述，上開通聯紀錄顯足資推證被告辛○○有共同參與行
    使偽鈔之主觀犯意。
 (五) 被告辛○○抗辯本件所查獲之偽鈔及其他真鈔、鉛筆盒、香
    環等物，無一係在其身上所起出，核諸卷證，固係實情。雖
    被告辛○○警詢之自白，不能排除其考量因係冒名應訊，倘
    獲交保，日後或難追查上身之緣由，以致盡皆坦承。然依合
    法監聽共同被告乙○○0000000000號行動電話紀錄顯示，共
    同被告乙○○在不知遭監聽之情況下與友人（某大姐）及被
    告辛○○兄長對話，言及本件關於參與之人時，謂「（祇有
    妳嗎？）一個人擔起﹝按指被告辛○○﹞沒有辦法交保，其
    他人交保」（見臺灣板橋地方法院檢察署93年度偵字第1093
    1號卷第43頁），其語意並非排除被告辛○○；針對被告辛○○兄長要求其出資為被告辛○○委任律師辯護，否則將和
    盤托出之要脅，則以被告辛○○亦參與其中之意回應，謂「
    是他們搭我的車去用紙﹝按指偽鈔﹞的洗錢﹝按指持用偽鈔
    詐取財物找零﹞，否定被告辛○○係全然無辜，冤屈由其一
    人頂替全部共犯之罪行（見臺灣板橋地方法院檢察署93年度
    偵字第10931號卷第48頁背面），被告辛○○謂其與共同被
    告乙○○、甲○○等人商妥由其頂替擔罪之辯詞，要難採信
    。
 (六) 被告辛○○妄指警察示意渠等協調出一人頂罪，俱經證人己○○、丙○○嚴正否認（見審(二)卷第110頁；審(四)卷第25 頁
    ）。被告辛○○、乙○○、甲○○等人遭查獲多達24張之偽
    鈔，復經查訪受害商家無誤，可高度懷疑渠等涉嫌犯罪，且
    證人己○○、丙○○等人偶因查緝犯罪，初與素無恩怨或糾
    葛之被告辛○○等人接觸，衡情度理，顯無被告辛○○所指
    情事之可能。又被告辛○○案發後，雖曾因毒癮發作送醫治
    療，但其遭逮捕及受詢製作筆錄時之意識清醒，應答無礙，
    經證人己○○、丙○○結證無訛（見審(二)卷第110頁；審(四)
    卷第25頁至第28頁），核與被告辛○○於93年3月27日上午7
    時48分送醫當時，華濟醫院急診護理評估紀錄表登載其意識
    清楚且活動力正常之內容吻合（見審(二)卷第88頁背面）。訊
    據被告辛○○甚而肯認供稱「當天我因為毒癮發作，整個人
    很難受，但是那是生理的痛苦，意識還有心理方面，雖稍微
    受到影響，但還是很清楚的」等語（見審(四)卷第35頁），洵
    可窺見被告辛○○殊無可能甫上車即毒癮發作或因疲累而處
    於昏睡之狀態，所辯：完全不知且未參與共同被告乙○○、
    甲○○行使偽鈔犯行云云，要係卸責委罪之詞，無可採信。
    被告辛○○無對價自證人乙○○處取得該扣案如附編號18.
    所示之偽造仟圓紙鈔1張並攜帶在身，甫出嘉義市區即推由
    共犯即證人甲○○執其他偽鈔矇混冒充為真鈔使用，堪認被
    告辛○○有共同行使偽鈔之犯意聯絡。再者，被告辛○○初
    於警詢時認罪，顯非礙於意識不清，反係心思縝密，本欲藉
    由假冒之「楊偉崙」身分承擔包括其他共犯在內之罪行，希
    求交保後逃逸，進而脫免自己及全部共犯之刑責，其關於承
    認擁有扣案如附表之全部偽鈔暨交付其中2張與證人甲○○
    之部分，固與事實不符，然就參與本件行使偽鈔而為認罪表
    示之部分，則非枉罹刑章。
 (七) 此外，本案事實尚有被害人丁○○、庚○○之指述，以及彼
    等各自領回各該遭詐欺之鉛筆盒、香環及找零900元真鈔而
    出具之贓物認領保管單各1紙足憑。扣案如附表所示之偽造
    仟圓紙鈔共計24張，俱係偽造之紙幣，「均係以彩色噴墨方
    式仿印，無凹版印紋凸起效果；紙質與真鈔不同；以螢光墨
    仿紙張螢光纖維絲及鈔券號碼，水印以灰色墨在紙張背面仿
    製；安全線先燙印含面額數字之整條箔膜，再以灰色墨覆蓋
    ，仿鈔券正面五段裸露部分；左下角面額數字以燙印箔膜仿
    折光變色油墨」，則經中央印製廠鑑定無誤，有該廠93年4
    月8日中印發字第0930001818號函可稽（見臺灣嘉義地方法
    院檢察署93年度偵字第1961號卷第66頁）。本件事證無誤，
    被告辛○○之犯行洵可確認，應予依法論科。
四、
 (一) 按新版之新臺幣現已由中央銀行發行，不再委託臺灣銀行發
    行，依中央銀行法第13條第1項、第2項及中央銀行發行新臺
    幣辦法第2條規定，中央銀行所發行之中華民國貨幣──新
    臺幣，為國幣，對於中華民國境內之一切支付，具有法償效
    力，故新版之新臺幣壹仟圓紙鈔，具強制流通使用性質，而
    屬通用紙幣。
 (二) 核被告辛○○所為，係犯刑法第196條第1項前段之行使偽造
    通用紙幣罪。行使偽造之通用紙幣，本含有詐欺性質，為行
    使偽造通用紙幣之行為所吸收，不另論詐欺罪（最高法院29
    年上字第1648號判例參照）。被告辛○○以自己犯罪之意思
    ，參與93年3月26日二次行使偽造通用紙幣犯行，與共同被
    告乙○○、甲○○等人有犯意聯絡，推由共同被告甲○○實
    施，均為共同正犯。被告辛○○先後二次行使偽造通用紙幣
    犯行，時間相近，手法無異，犯罪構成要件相同，顯係出於
    一犯罪計劃，基於概括犯意反覆為之，為連續犯，應以一罪
    論，並加重其刑。
 (三) 茲審酌被告辛○○前科累累，素行不端，假釋中故蹈刑章（
    其曾先後因竊盜、違反麻醉藥品管理條例、違反肅清煙毒條
    例及強盜等罪，分經臺灣臺北地方法院、臺灣士林地方法院
    及臺灣高等法院判處有期徒刑10月、5月、3年4月、5年4月
    不等之刑期及定應執行刑確定，接續執行至88年9月27日假
    釋出監付保護管束，迨93年6月10日始期滿），法治觀念淡
    薄，行使偽鈔擾亂金融財貨交易秩序，破壞鈔幣流通之安全
    性與可靠性，影響所及，導致社會大眾接獲鈔票往往疑懼猜
    忌，深以為苦，其犯後飾詞卸責，未見絲毫悛悔之意，態度
    不佳，本院揆諸全案情節及其個人學經歷等一切情狀，量處
    如主文所示之刑，以資儆懲。
五、扣案如附表所示之新版新臺幣壹仟圓元紙鈔24張，皆係偽造
    之通用紙幣，不問屬於犯人與否，均應依刑法第200條之規
    定宣告沒收。
六、
 (一) 本件檢察官原僅就被告辛○○前揭論罪科刑部分之犯行提起
    公訴，然移審後經蒞庭實施公訴之檢察官依證人乙○○之供
    述，擴張起訴被告辛○○連續行使偽造通用紙幣犯行之範圍
    ：自92年12月間某日起，至93年3月26日在嘉義縣太保市○○路○段嘉太工業區路口被查獲止，期間2、3次在共同被告
    乙○○位在嘉義縣東石鄉三家村三塊厝118號住所，向共同
    被告乙○○索取1、2張仟圓偽鈔，持向不詳地點之店家詐購
    嬰兒奶粉暨換取真鈔云云（見審(二)卷第78頁補充理由書）。
 (二) 按犯罪事實應依證據認定之，無證據不得認定犯罪事實；不
    能證明被告犯罪者，應諭知無罪之判決，刑事訴訟法第154
    條第2項、第301條第1項分別定有明文。又認定犯罪事實所
    憑之證據，其為訴訟上之證明，須於通常一般之人均不致有
    所懷疑，而得確信其為真實之程度者，始得據為有罪之認定
    ；認定不利於被告之事實，須依積極證據，苟積極證據不足
    為不利於被告事實之認定時，即應為有利於被告之認定，更
    不必若何有利之證據（最高法院76年度台上字第4986號、30
    年上字第816號等判例參照）。
 (三) 公訴意旨擴張起訴範圍，認被告辛○○涉有上開除93年3月
    26日連續二次以外之行使偽造通用紙幣犯行，無非據證人乙○○之指證。訊據被告辛○○否認該等擴張起訴之犯行，同
    以未曾參與共同被告乙○○等人行使偽鈔之犯行置辯。
 (四) 經查：公訴意旨認被告辛○○先後向共同被告乙○○索取之
    偽造仟圓紙鈔總計張數約1、2張，此為被告辛○○所肯認供
    承應係2張無誤，並謂第1張置放在衣物口袋，已不慎於洗衣
    時滅失，第2張則放在北部家裡汽車美容店內供與真鈔比對
    之用云云（見審(二)卷第128頁、第144頁；審(四)卷第38頁至第
    39 頁）。被告辛○○所稱該第1張偽造仟圓紙鈔業已因洗滌
    滅失，核與證人乙○○之證言相符（見審(二)卷第124頁），
    堪可採信；而該第2張偽造仟圓紙鈔，依前揭論述，不能排
    除即係本件在證人壬○○身上所起獲者。被告辛○○前後所
    擁有之2張偽造之仟圓紙鈔下落既明，諒再無其他偽造之仟
    圓紙鈔可供親自行使為是。本件檢察官擴張起訴範圍，僅特
    定被告辛○○先後持有2張偽造仟圓紙鈔，未載敘其是否另
    有參與他人行使偽造通用紙幣犯行而為同謀共同正犯之情，
    綜據全案事證及辯論意旨，認公訴人就擴張起訴之範圍，未
    能再提出其他積極證據，或指出調查之途徑暨說明其關聯性
    予以補強，整體證明力容有未足，尚無法達使通常一般之人
    均得確信之程度，顯不足為該等擴張起訴事實之認定。茲因
    公訴擴張意旨認與前揭論罪科刑之部分，有連續犯之裁判上
    一罪關係，故不另為無罪之諭知。
據上論斷，應依刑事訴訟法第299條第1項前段，刑法第28條、第
56條、第196條第1項前段、第200條，罰金罰鍰提高標準條例第1
條前段，判決如主文。
本案經檢察官陳美君庭執行職務。
中　　華　　民　　國　　94　　年　　 9　　月　　22　　日
                   刑事第五庭  審判長法　官  林信旭
                                     法  官  蘇姵文
                                     法  官  蔡憲德
上列正本證明與原本無異。
如不服本判決，應於判決送達後10日內向本院提出上訴狀（應附
繕本）。告訴人或被害人如對於本判決不服者，應具備理由請求
檢察官上訴，其上訴期間之計算係以檢察官收受判決正本之日期
為準。
中　　華　　民　　國　　94　　年　　 9　　月　　22　　日
                                     書記官  楊福源
附錄本案論罪科刑法條
刑法第196條第1項
  行使偽造、變造之通用貨幣、紙幣、銀行券，或意圖供行使之
  用而收集或交付於人者，處3年以上10年以下有期徒刑，得併
  科5000元以下罰金。
